【裁判字號】    99,易,1121
【裁判日期】    991022
【裁判案由】    妨害兵役
【裁判全文】
臺灣高雄地方法院刑事判決              99年度易字第1121號
公  訴  人  臺灣高雄地方法院檢察署檢察官
被      告  甲○○
上列被告因妨害兵役案件，經檢察官聲請簡易判決處刑（98年度
偵字第3553號）及補充理由（99年度蒞字第11835 號），本院高
雄簡易庭認不宜以簡易程序審結，改依通常程序審理，因被告就
被訴事實為有罪之陳述，經告知簡式審判程序之旨，並聽取公訴
人及被告之意見後，本院裁定行簡式審判程序，判決如下：
    主  文
甲○○後備軍人，意圖避免教育召集，居住處所遷移，無故不依
規定申報，致使教育召集令無法送達，處有期徒刑貳月，如易科
罰金，以新臺幣壹仟元折算壹日。
    事  實
一、甲○○係後備軍人，有依法接受三軍部隊教育召集之義務，
    且係97年博愛甲字第241306號教育召集令編號第0117號之應
    召員。又其自民國84年11月20日起即設籍在高雄縣大社鄉○
    村○○路258 巷34號5 樓，詎其明知於住居處所遷移時，應
    隨時向戶政事務所、後備軍人管理單位申報遷移後之居住處
    所，以免相關召集勤務通知無從送達，竟意圖避免召集，於
    94年間因故遷離上址戶籍地後，無故不依規定申報遷移後之
    居住處所，亦未告知實際居住地之聯絡方式，致使高雄縣後
    備指揮部於97年10月9 日所核發，指定其應於97年11月23日
    上午12時起至同日16時止，前往屏東縣枋寮鄉○○村○○路
    1 號新開營區報到之教育召集令，經高雄縣政府警察局仁武
    分局大社派出所警員於同年11月9 日、11月10日2 度送至上
    址，均無法送達。
二、案經高雄縣後備指揮部函請臺灣高雄地方法院檢察署檢察官
    偵查起訴。
    理  由
一、本件被告所犯非死刑、無期徒刑、最輕本刑為3 年以上有期
    徒刑之罪，亦非高等法院管轄第一審案件之罪，其於準備程
    序中就被訴事實為有罪之陳述，經本院告知簡式審判程序之
    旨，並聽取檢察官、被告之意見後，依刑事訴訟法第273 條
    之1 第1 項規定，裁定進行簡式審判程序，合先敘明。
二、上開事實，業據被告甲○○於本院審理中坦認不諱（本院卷
    第99頁），並有高雄縣後備指揮部妨害兵役案件移送報告書
    、高雄縣後備指揮部列管後備軍人參加召集未按戶籍地居住
    亦未申報戶籍遷移調查表、高雄縣政府警察局仁武分局大社
    派出所召集令交付通知、召集令交付情形紀錄表各1 份、教
    育召集令無法送達證書暨照片2 張及個人戶籍資料查詢結果
    1 紙等在卷可稽，足證被告之自白與事實相符，堪予採憑。
    本件事證明確，被告前揭犯行，已堪認定。
三、核被告所為，係犯妨害兵役治罪條例第10條第3 項、第1 項
    第3 款之罪，應依同條例第6 條第1 項規定科刑。又被告僅
    有一不依規定申報住所遷移之不作為，其先後2 次致召集令
    無法送達，係屬同一不作為所生之結果，乃同一不作為犯罪
    狀態之繼續，實質上仍屬一罪。又原聲請簡易處刑書雖誤載
    被告所犯法條為妨害兵役治罪條例第6 條第1 項第4 款之罪
    嫌，惟其犯罪事實欄已載明被告係後備軍人，本件居住處所
    遷移，無故不依規定申報，致教育召集令無法送達等事實，
    檢察官復以補充理由書（99年度蒞字第11835 號）更正起訴
    法條為妨害兵役治罪條例第10條第3 項、第1 項第3 款，應
    依同條例第6 條第1 項規定科刑（本院卷第90至91頁），本
    院自得予以審判。審酌被告實際居住處所既已遷移，竟無故
    不依規定申報，致使召集令無法送達，妨害國家對於後備軍
    人兵役召集之有效管理，故有可議，念其於本院審理中已知
    坦承犯行，犯罪後態度尚可，犯罪之手段、妨礙召集之情節
    非鉅，及犯罪動機、目的等一切情狀，量處如主文所示之刑
    ，並諭知易科罰金之折算標準，以示懲儆。至公訴人雖對被
    告求處拘役59日，惟本件被告所犯妨害兵役治罪條例第10條
    第3 項、第1 項第3 款之罪，應依同條例第6 條第1 項規定
    科刑，其法定刑既為有期徒刑，上開求刑於法即有未合，併
    予敘明。
據上論斷，應依刑事訴訟法第452 條、第273 條之1 第1 項、第
299 條第1 項前段，妨害兵役治罪條例第10條第3 項、第1 項第
3 款、第6 條第1 項，刑法第11條前段、第41條第1 項前段，判
決如主文。
本案經檢察官乙○○到庭執行職務。
中    華    民    國    99    年    10    月    22    日
                  刑事第十一庭  法  官  林韋岑
以上正本證明與原本無異。
如不服本判決應於收受判決後10日內向本院提出上訴書狀，並應
敘述具體理由。其未敘述上訴理由者，應於上訴期間屆滿後20日
內向本院補提理由書(均須按他造當事人之人數附繕本)「切勿逕
送上級法院」。
中    華    民    國    99    年    10    月    22    日
                                書記官  黃旭淑
【附錄本判決論罪科刑法條】
妨害兵役治罪條例第10條：
後備軍人意圖避免召集處理有下列行為之一者，處 1 年以下有
期徒刑、拘役或科新臺幣 9 萬元以下罰金：
一、離營歸鄉無故不依規定報到，或重複申報戶籍者。
二、拒絕依規定調查，或體格檢查不到者。
三、居住處所遷移，無故不依規定申報者。
國民兵犯前項第 3 款之罪者，處六月以下有期徒刑、拘役或科
新臺幣 3 萬元以下罰金。
後備軍人犯第 1 項之罪或國民兵犯前項之罪，致使召集令無法
送達者，以意圖避免召集論；分別依第 5 條或第 6 條科刑。
妨害兵役治罪條例第6條：
意圖避免教育召集或勤務召集，而有下列行為之一者，處 3 年
以下有期徒刑：
一、捏造免役、除役、轉役或免除召集原因者。
二、毀傷身體者。
三、拒絕接受召集令者。
四、應受召集，無故逾應召期限二日者。
五、使人頂替本人應召者。
無故不參加點閱召集，或意圖避免點閱召集，而有前項第一款至
第三款及第 5 款行為之一者，處 1 年以下有期徒刑、拘役或科
新臺幣 9 萬元以下罰金。
國民兵為避免應召集輔助軍事勤務犯第 1 項之罪者，處 3 年以
下有期徒刑。

司法院資訊處製作；財團法人民間司法改革基金會備份。
